【裁判字號】    96,重訴,28
【裁判日期】    970731
【裁判案由】    返還土地等
【裁判全文】
臺灣基隆地方法院民事裁定              96年度重訴字第28號
原      告  寶成建設股份有限公司
法定代理人  甲  ○
原      告  高鑫開發有限公司
法定代理人  饒承國
原      告  乙○○
上三人共同
訴訟代理人
            洪堯欽律師
            丙○○
被      告  (詳後附被告名冊).
上列當事人間請求返還土地等事件，原告為訴之追加，本院裁定
如下：
    主  文
原告之訴及假執行之聲請均駁回。
追加之訴訟費用由原告平均負擔。
    理  由
一、按訴狀送達後，原告不得將原訴變更或追加他訴，民事訴訟
    法第255條第1項前段定有明文。次按訴之預備合併，有客觀
    預備合併與主觀預備合併之分，主觀預備合併並有原告多數
    （共同原告對於同一被告為預備之合併）與被告多數（同一
    原告對於共同被告為預備之合併）之類型，其在學說及實務
    上，固因具體個案之不同，各按其性質而持肯定說與否定說
    互見。惟其中被告多數的主觀預備合併之訴，因在法院審理
    此種訴訟時，仍應就各該訴訟全部辯論，僅於先位之訴有理
    由時，無庸再就後位之訴為裁判，是後位當事人可能未獲任
    何裁判，致後位當事人地位不安定，與訴訟安定性原則有違
    。且先位當事人與他當事人間之裁判，對後位當事人並無法
    律上之拘束力，徒使後位當事人浪費無益之訴訟程序。又如
    適用民事訴訟法第55條共同訴訟人獨立之原則，於一被告（
    原告）上訴時，其效力不及於其他被告（原告）亦難免有裁
    判矛盾之可能，應認為同一原告對於共同被告為預備合併之
    訴不合法（最高法院91年度台上字第2308號判決意旨參照）
    。
二、本件據原告於民國九十六年二月二十七日起訴時，原以陽明
    山國家山莊Ｂ社區管理委員會為被告，並聲明求為判決：
    (一)被告陽明山國家山莊B社區管理委員會應將坐落臺北縣金
    山鄉○○○段硫磺子坪小段四五之三四地號土地上如附圖橘
    色部分、面積三六一平方公尺之地上物拆除，將上開土地返
    還原告寶成公司。(二)被告陽明山國家山莊B社區管理委員會
    應將坐落臺北縣金山鄉○○○段硫磺子坪小段四五之九四地
    號土地上如附圖綠色部分、面積一一五平方公尺之地上物拆
    除，將上開土地返還原告高鑫公司。(三)被告陽明山國家山莊
    B社區管理委員會應將坐落臺北縣金山鄉○○○段硫磺子坪
    小段四五之七二、四五之九六、四六之四地號土地上如附圖
    黃部分、面積十八平方公尺之小木屋騰空、藍色部分、面積
    五八七平方公尺之地上物拆除，將小木屋及上開土地返還原
    告乙○○。嗣於97年1月30日言詞辯論期日時，原告以客觀
    預備合併之方式追加後位聲明為：(一)被告陽明山國家山莊B
    社區管理委員會應將坐落臺北縣金山鄉○○○段硫磺子坪小
    段四五之三四地號土地上如附圖橘色部分、面積三六一平方
    公尺之地上物拆除，將上開土地返還原告寶成公司。(二)被告
    陽明山國家山莊B社區管理委員會應將坐落臺北縣金山鄉○
    ○○段硫磺子坪小段四五之九四地號土地上如附圖綠色部分
    、面積一一五平方公尺之地上物拆除，將上開土地返還原告
    高鑫公司。(三)被告陽明山國家山莊B社區管理委員會應將坐
    落臺北縣金山鄉○○○段硫磺子坪小段四五之七二、四五之
    九六、四六之四地號土地上如附圖黃色部分、面積十八平方
    公尺之小木屋騰空、藍色部分、面積五八七平方公尺之地上
    物拆除，將小木屋及上開土地返還原告乙○○。復於97年1
    月30日言詞辯論期日時，原告以主觀、客觀預備合併之方式
    追加以後附被告名冊之229人為後位被告，並先位聲明：(一)
    被告丁○○等人 (詳被告名冊)應將坐落臺北縣金山鄉○○
    ○段硫磺子坪小段四五之三四地號土地上如附圖橘色部分、
    面積三六一平方公尺之地上物拆除，將上開土地返還原告寶
    成公司。(二)被告丁○○等人 (詳被告名冊)應將坐落臺北縣
    金山鄉○○○段硫磺子坪小段四五之九四地號土地上如附圖
    綠色部分、面積一一五平方公尺之地上物拆除，將上開土地
    返還原告高鑫公司。(三)被告丁○○等人 (詳被告名冊)應將
    坐落臺北縣金山鄉○○○段硫磺子坪小段四五之七二、四五
    之九六、四六之四地號土地上如附圖黃部分、面積十八平方
    公尺之小木屋騰空、藍色部分、面積五八七平方公尺之地上
    物拆除，將小木屋及上開土地返還原告乙○○；備位聲明為
    (一)被告丁○○等人 (詳被告名冊)應將坐落臺北縣金山鄉○
    ○○段硫磺子坪小段四五之三四地號土地上如附圖橘色部分
    、面積三六一平方公尺之地上物拆除，將上開土地返還原告
    寶成公司。(二)被告丁○○等人(詳被告名冊)應將坐落臺北縣
    金山鄉○○○段硫磺子坪小段四五之九四地號土地上如附圖
    綠色部分、面積一一五平方公尺之地上物拆除，將上開土地
    返還原告高鑫公司。(三)被告丁○○等人 (詳被告名冊)應將
    坐落臺北縣金山鄉○○○段硫磺子坪小段四五之七二、四五
    之九六、四六之四地號土地上如附圖黃色部分、面積十八平
    方公尺之小木屋騰空、藍色部分、面積五八七平方公尺之地
    上物拆除，將小木屋及上開土地返還原告乙○○。
三、經查本件原告對被告陽明山國家山莊B社區管理委員會起訴
    ，固屬合法，惟原告追加以後附之被告名冊之229人為後位
    被告，復就追加之後位被告部分為先位、後位聲明之訴訟部
    分(即同時以主觀預備合併之訴及客觀預備合併之訴之方式
    為訴之追加)，應認其起訴與否屬不確定狀態，且後附之被
    告名冊之229人表示不同意原告之追加，有陽明山國家山莊B
    社區第九屆區分所有權人大會會議記錄佐卷可稽，自不應准
    許，故原告此部分追加之訴訟，應予駁回。原告既受敗訴判
    決，其假執行之聲請即失所依據，應併予駁回。
四、依民事訴訟法第249條第1項第6款、第95條、第78條、第85
    條第1項前段裁定如主文。
中    華    民    國    97     年    7   月    31     日
                  民事庭法  官   徐世禎
以上正本係照原本作成。
如對本裁定抗告，應於本裁定送達後10日內，向本院提出抗告狀
，並繳納抗告費新臺幣1000元。
中    華    民    國    97    年    7     月    31    日
                        書記官   周素秋


司法院資訊處製作；財團法人民間司法改革基金會備份。
